臺灣臺中地方法院刑事判決　　　　　　　　96年度訴字第35號
公　訴　人　臺灣臺中地方法院檢察署檢察官
被　　　告　張雪貞原姓名乙○.
指定辯護人　本院公設辯護人　丙○○
上列被告因偽造有價證券案件，經檢察官提起公訴（95年度偵字
第26736號），本院判決如下：
    主    文
張雪貞意圖供行使之用，而偽造有價證券，處有期徒刑壹年陸月
，緩刑肆年。
在偽造票號278257、278258、278259號本票正本上偽造之「甲○
○」為發票人部分，沒收。
    犯罪事實
一、張雪貞（原姓名乙○○○）於不詳時間拾獲甲○○之年籍資
    料，竟意圖為自己不法所有，於民國94年3月6日在不詳處所
    偽以甲○○之名義，簽發發票日均為94年3月6日、票面金額
    皆為新台幣（下同）10萬元，票號為278257號、278258號、
    278259號之本票3紙後，於94年3月間某日至高雄要求不知情
    之游敬松即張雪貞之子於前開本票上蓋上游敬松之指印後，
    由游敬松持之前開3紙本票連同游敬松自己所簽發之60萬元
    本票向丁○○借款60萬元，其中該3紙面額合計30萬元之本
    票係供作擔保之用。嗣因屆期後游敬松無法如期支付票款，
    丁○○持前開發票人為甲○○之三紙本票向台灣台南地方法
    院申請本票裁定時，甲○○始發現上情，並對丁○○提出確
    認本票債權不存在之訴，經台灣台南地方法院將前開發票人
    為甲○○本票上之指紋送鑑定，確定為游敬松之指紋後，丁
    ○○轉而向游敬松提出偽造有價證券之告訴時，張雪貞始陳
    稱甲○○之本票為自己所冒名簽發。
二、案經臺灣臺南地方法院檢察署檢察官自動檢舉後，呈請臺灣
    高等法院檢察署檢察長核轉臺灣臺中地方法院檢察署檢察官
    偵查起訴。
    理    由
一、上開事實，業據被告張雪貞於偵、審中坦承不諱，核與被害
    人丁○○指述情節相符，並經證人游敬松於偵查中供述明確
    。且被告於偵查中當庭書立之文字筆跡，經核亦與本件系爭
    3紙本票上之字跡運筆轉折均相同，顯皆係出於同一人之手筆
    ，復有本票三紙在卷可參。據上，被告上開自白，確與事實
    相符，堪予採信。從而，本件事證明確，被告犯行堪以認定
    。
二、新舊法比較之說明：
（一）刑法第2條第1項規定：
      查被告行為前後，刑法第2條第1項業於94年2月2日修正公
      布，並自95年7月1日起施行。修正後刑法第2條第1項規定
      ，已將新舊法律適用之「從新從輕」原則，改採「從舊從
      輕」原則，而此規定僅係規範行為後法律變更所生新舊法
      律比較適用之準據法，並非實體刑罰法律，自不生行為後
      法律變更之比較適用之問題，應逕行適用新法第2條第1項
      之規定，為「從舊從輕」之比較。
（二）刑法第201條第1項與第339條第1項法定刑為罰金部分：
  １、被告行為前後，刑法第33條第5款業於94年2月2日修正公
      布，並自95年7月1日起施行；修正後刑法第33條第5款規
      定「罰金：新臺幣一千元以上，以百元計算之。」，與修
      正前刑法第33條第5款規定「罰金：一元以上。」不同。
      比較新舊法結果，以舊法較有利於行為人，故依刑法第二
      條第一項前段規定，本案關於刑法第201條第1項與第339
      條第1項之法定刑罰金部分，自應適用行為時之法律即修
      正前刑法第33條第5款規定決定其罰金部分之法定刑。
  ２、法定刑為罰金之提高標準之新舊法適用：
      被告行為後，關於刑法罰金刑部分，業於95年6月14日以
      華總一義字第09500035181號令增訂公布刑法施行法第1條
      之1，明定：「中華民國九十四年一月七日刑法修正施行
      後（按指九十五年七月一日），刑法分則編所定罰金之貨
      幣單位為新台幣。九十四年一月七日刑法修正時，刑法分
      則編未修正之條文定有罰金刑者，自九十四年一月七日刑
      法修正施行後，就其所定數額提高為三十倍。但七十二年
      六月二十六日到九十四年一月七日新增或修正之條文，就
      其所定數額提高為三倍。」，與該條增訂公布前，就罰金
      刑部分所適用之罰金罰鍰提高標準條例第1條前段、現行
      法規所定貨幣單位折算新臺幣條例第2條規定不同。而刑
      法第201條第1項與第339條第1項係刑法分則編未修正之條
      文而定有罰金刑者，比較新舊法適用之結果，其關於法定
      刑為罰金部分之提高標準，新法並無較有利於被告之情形
      ，故依刑法第2條第1項前段規定，本案關於刑法第201條
      第1項與第339條第1項之法定刑罰金提高標準部分，自應
      適用行為時之法律即罰金罰鍰提高標準條例第1條及現行
      法規所定貨幣單位折算新臺幣條例第2條。
（三）刑法第74條部分：
      被告行為前後，刑法第74條業於94年2月2日修正公布，並
      於95年7月1日施行。但「犯罪在刑法新法施行前，新法施
      行後，緩刑之宣告，應適用新法第七十四條之規定。」最
      高法院95年5月23日刑事庭第8次會議決議第7點可資參照
      。故本案應適用新法第74條之規定。
三、核被告張雪貞所為，係犯刑法第201條第1項之偽造有價證券
    罪與同法第339條第1項之詐欺取財罪。被告利用不知情之游
    敬松行使上開3紙偽造之本票供作向丁○○借款之擔保，係
    間接正犯。而被告在前揭之各紙本票上偽造「甲○○」之署
    押各1枚，係偽造本票之部分行為吸收於偽造行為之內；另偽
    造上開所示之3紙本票後，復持以行使，其行使之低度行為應
    為偽造之高度行為所吸收，均不另論罪。又被告本件所犯之
    偽造有價證券罪及詐欺取財罪間，有方法結果之牽連關係，
    為牽連犯，應依修正前刑法第55條之規定從一重偽造有價證
    券罪處斷。又被告係單親家庭，因其子游敬松需款急用，為
    順利協助向丁○○借得款項，一時失慮，而在前揭3紙本票上
    ，偽造「甲○○」之署押，犯罪動機、目的與偽造本票後專
    持以詐騙者不同，更與一般擾亂金融秩序之經濟犯罪迴異；
    且被告借得之款項又非供己使用，被告於犯後復已獲取債權
    人丁○○之原諒等情，有被告及其子之法務部戶役政連結作
    業系統查詢等件存卷可查，本院綜合上情，認被告之犯罪情
    狀在客觀上顯然足以引起一般同情，縱論處被告刑法第201條
    第1項所定之最低刑度有期徒刑3年，猶嫌過重，確有法重情
    輕之失衡情狀，爰依刑法第59條規定，酌減之。爰審酌被告
    之素行良善，已如前述，其係單親家庭，因其子需款急用，
    一時失慮，才違犯本案犯行，犯罪之動機、目的單純，手段
    平和，且偽造之本票只有3紙，面額合計30萬元，金額非鉅，
    所生損害尚非嚴重，且被告犯後始終坦認犯行，犯後態度良
    好，又已獲得債權人丁○○之原諒等一切情狀，量處如主文
    所示之刑。又被告前未曾受有期徒刑以上刑之宣告，素行良
    好，有臺灣高等法院被告全國前案紀錄表在卷可按，其於本
    件係因一時失慮，致罹法典，犯後能坦承犯行，顯然知所悔
    悟，且亦已獲債權人丁○○之諒解，經此偵審程序，當知所
    警惕而信無再犯之虞，本院綜合各情，認所宣告之刑以暫不
    執行為適當，爰併予宣告緩刑四年，以啟自新。本案被告偽
    造之3紙本票正本雖未據扣案，但並無證據證明業已滅失，故
    在各該紙本票正本上偽造之「甲○○」為發票人部分，爰依
    刑法第205條規定，沒收之。
據上論斷，應依刑事訴訟法第299條第1項前段，刑法第2條第1項
、第201條第1項、第339條第1項、第55條（修正前）、第59條、
第74條第1項第1款、第205條，罰金罰鍰提高標準條例第1條前段
，判決如主文。
中　　華　　民　　國　　96　　年　　4　　月　 　3 　　日
            刑事第十六庭  審判長法　官　張智雄
                                法　官　楊萬益
                                法　官　楊曉惠
上為正本係照原本作成
如不服本判決，應於送達後十日內向本院提出上訴狀（須附繕本
），上訴於臺灣高等法院臺中分院。
                                書記官  樓希英
中　　華　　民　　國　　96　　年　　4　　月　 　3 　　日
附錄論罪科刑法條
中華民國刑法第二百零一條
意圖供行使之用，而偽造、變造公債票、公司股票或其他有價證
券者，處三年以上十年以下有期徒刑，得併科三千元以下罰金。
行使偽造、變造之公債票、公司股票或其他有價證券，或意圖供
行使之用，而收集或交付於人者，處一年以上七年以下有期徒刑
，得併科三千元以下罰金。
刑法第三百三十九條：
意圖為自己或第三人不法之所有，以詐術使人將本人或第三人之
物交付者，處五年以下有期徒刑、拘役或科或併科一千元以下罰
金。
以前項方法得財產上不法之利益或使第三人得之者，亦同。
前二項之未遂犯罰之。
